【裁判字號】    98,裁,938
【裁判日期】    980414
【裁判案由】    衛星廣播電視法
【裁判全文】
最  高  行  政  法  院  裁  定
                                       98年度裁字第938號
上  訴  人  國家通訊傳播委員會
代  表  人  彭  芸
                            送達代收人  甲○○
被 上訴 人  新加坡商‧全球體育衛星電視股份有限公司台灣分
            公司
代  表  人  乙○○
上列當事人間因衛星廣播電視法事件，上訴人對於中華民國97年
12月31日臺北高等行政法院97年度簡字第762號判決，提起上訴
，本院裁定如下：
    主  文
上訴駁回。
上訴審訴訟費用由上訴人負擔。
    理  由
一、按對於適用簡易程序之裁判提起上訴或抗告，須經最高行政
    法院許可，且該許可以訴訟事件所涉及之法律見解具有原則
    性者為限，行政訴訟法第235條定有明文。又所謂訴訟事件
    涉及之法律見解具有原則性，係指該事件所涉及之法律問題
    意義重大，而有加以闡釋之必要情形而言，如對於行政命令
    是否牴觸法律所為之判斷，或就同類事件所表示之法律見解
    與其他高等行政法院或本院所表示之見解互相牴觸，有由本
    院統一法律上意見或確認其意見之必要情形屬之。
二、本件上訴人對於高等行政法院判決上訴，主張：行政院對於
    上訴人未經聽證程序所為之具體個案決定之行政處分，應無
    訴願管轄權限，否則，除嚴重違反我國建置獨立行政機關之
    初衷外，亦與司法院釋字第613號解釋已闡明之獨立行政機
    關存在目的，即在排除上級機關在層級式行政體制下，所為
    具體個案決定之指揮與監督之意旨相違。是以，上訴人設置
    訴願審議委員會，受理自身所為未經聽證程序之具體個案決
    定行政處分之訴願案，乃合法合憲。且原審法院亦有多件肯
    認不服上訴人未經聽證程序所為具體個案決定之行政處分，
    上訴人對此擁有訴願管轄權限之判決（參原審法院97年度訴
    字第524號、第4191號、第1390號、96年度訴字第3189號、
    3210號判決、…等判決）。原判決仍認定行政院對上訴人所
    為行政處分具有訴願管轄權限，違反中央行政機關組織基準
    法第3條第2款意旨，以及不當適用訴願法第4條第7款之規定
    ，顯有適用法規不當之違背法令，且顯與司法院釋字第613
    號解釋意旨牴觸。又本件所涉法律之見解分歧，爰依行政訴
    訟法第253條第1項第1款規定請求進行言詞辯論等語。惟原
    判決認上訴人屬於中央行政機關組織基準法第3條第2款所規
    定之獨立機關，但其既非國防組織，亦非檢察機關組織，則
    其自屬於同法第2條第1項所指適用同法之行政院所屬各級機
    關。不服上訴人之行政處分者，其他法律無特別規定時，依
    訴願法第4條及第5條規定，應繕具訴願書經由上訴人向訴願
    管轄機關行政院提起訴願等情，業於判決理由內詳為論述，
    且本院民國97年12月份第3次庭長法官聯席會議亦已作成決
    議：「司法院解釋有拘束全國各機關及人民之效力，各機關
    處理有關事項，應依解釋意旨為之，業經司法院釋字第185
    號、第188號解釋有案。本院就人民不服國家通訊傳播委員
    會(下稱通傳會)之行政處分所提之訴願，應由行政院或由通
    傳會管轄？發生見解歧異，並於依法行使統一法令見解之職
    權時，就其是否涉及處理與釋字第613號解釋『有關事項』
    ，發生適用釋字第613號解釋之疑義，爰依法聲請司法院大
    法官就釋字第613號解釋之適用範圍，為補充解釋。案經司
    法院大法官97年12月26日大法官第1333次會議議決不受理案
    件第12案決議『有關不服通傳會行政處分之訴願管轄問題，
    並不在本院釋字第613號解釋之解釋範圍內，自不生就此聲
    請補充解釋之問題』，故不受理。是釋字第613號解釋理由2
    第2段雖謂『承認獨立機關之存在，其主要目的僅在法律規
    定範圍內，排除上級機關在層級式行政體制下所為對具體個
    案決定之指揮與監督』等語，但並非有關不服通傳會行政處
    分之訴願管轄問題所為之釋示。故本院就人民不服通傳會之
    行政處分所提訴願應如何定其管轄機關，依法行使統一法令
    見解之職權時，並非處理與釋字第613號解釋『有關事項』
    ，故不發生應依釋字第613號解釋意旨為之問題，合先敘明
    。人民不服通傳會作成之行政處分提起訴願時，因通傳會組
    織法及其他法規就其訴願管轄並無特別規定，而通傳會係行
    政院所屬之行政機關，其層級相當於部會等之二級機關，故
    應依訴願法第4條第7款規定，由行政院管轄之。」是本件已
    無上訴人所指有所涉及之法律見解，具有原則上之重要情事
    ，有由本院統一法律上意見或確認其意見之必要情形。上訴
    人提起上訴，不合首揭規定，不應許可，其上訴難謂合法，
    應予駁回。
三、依行政訴訟法第249條第1項前段、第104條、民事訴訟法第
    95條、第78條，裁定如主文。
中    華    民    國    98    年    4     月    14    日
                    最高行政法院第四庭
                        審判長法官  劉  鑫  楨
                              法官  胡  方  新
                              法官  黃  淑  玲
                              法官  劉  介  中
                              法官  曹  瑞  卿
以  上  正  本  證  明  與  原  本  無  異
中    華    民    國    98    年    4     月    14    日
                              書記官  王  史  民


司法院資訊處製作；財團法人民間司法改革基金會備份。
